【裁判字號】    97,重上,213
【裁判日期】    981103
【裁判案由】    侵權行為損害賠償
【裁判全文】
臺灣高等法院民事判決                 97年度重上字第213號
上  訴  人  癸○○
            壬○○
            乙○○
            子○○
共      同
訴訟代理人  張睿文律師
複代理人    溫尹勵律師
被上訴人    辛○○
            丙○○
共      同
訴訟代理人  林耀泉律師
            連雲呈律師
            林蓓珍律師
被上訴人    戊○○（即丑○○之承受訴訟人）
            庚○○（即丑○○之承受訴訟人）
共      同
訴訟代理人  鄭  穎律師
            黃雅俞律師
被上訴人    己○○（即丑○○之承受訴訟人）
                      BC  Canada
法定代理人  辰○○
                      BC  Canada
被上訴人    丁○○（即丑○○之承受訴訟人）
法定代理人  寅○○
上列當事人間侵權行為損害賠償事件，上訴人對於中華民國96年
11月21日台灣臺北地方法院95年度重訴字第455號第一審判決提
起上訴，並為訴之追加，本院於98年10月13日言詞辯論終結，判
決如下：
    主  文
上訴及其追加之訴，暨假執行之聲請均駁回。
第二審訴訟費用（含追加之訴）由上訴人負擔。
    事實及理由
甲、程序方面：
一、被上訴人丑○○於民國（下同）98年4月3日死亡，其繼承人
    為戊○○、己○○、丁○○、庚○○，有戶籍謄本可稽（見
    本院卷第27頁、32-38頁），業經本院依職權裁定承受訴訟
    ，合先敘明。
二、被上訴人己○○、丁○○未於言詞辯論期日到場，核無民事
    訴訟法第386條各款情形，爰依上訴人之聲請，由其一造辯
    論而為判決。
三、上訴人於原審訴之聲明為被上訴人丑○○、辛○○、丙○○
    應連帶給付上訴人癸○○新台幣（下同）42,064,137元，連
    帶給付上訴人壬○○25,496,801元，連帶給付乙○○5,797,
    103元及自起訴狀繕本送達之翌日起至清償日止，按年息5%
    計付之利息。嗣於上訴本院後將上開聲明列為先位聲明，並
    追加預備聲明(一)被上訴人應連帶返還92,418,041元予上訴人
    癸○○、壬○○、子○○及吳亞敏之其他繼承人，並自起訴
    狀繕本送達之翌日起至清償日止，按年息5%計付之利息。(二)
    被上訴人應連帶給付乙○○5,797,103元，及分別自起訴狀
    繕本送達之翌日起至清償日止按年息5%計付之利息，經核其
    聲明及訴訟標的之追加，請求之基礎原因事實並未改變，且
    在數額上有所變動，亦屬擴張訴之聲明之情形，依民事訴訟
    法第463條、第255條第1項第2、3款之規定，應予准許。自
    應認上訴人所為之追加為合法。
乙、實體方面：
一、上訴人聲明：
    先位請求：（一）原判決廢棄。（二）被上訴人應連帶給付
    上訴人癸○○42,064,137元、連帶給付上訴人壬○○25,496
    ,801元、連帶給付上訴人子○○19,060,000元、連帶給付乙
    ○○5,797,103元，及分別自起訴狀繕本送達之翌日起至清
    償日止，按年息5%計付之利息。（三）願供擔保，請准宣告
    假執行。
    備位請求：（一）原判決廢棄。（二）被上訴人應連帶返還
    92,418,041元予上訴人癸○○、壬○○、子○○及吳亞敏之
    其他繼承人，並自起訴狀繕本送達之翌日起至清償日止，按
    年息5%計付利息。（三）被上訴人應連帶給付乙○○5,797,
    103元，及自起訴狀繕本送達之翌日起至清償日止，按年息
    5%計付之利息。（四）願供擔保，請准宣告假執行。
    被上訴人聲明：（一）上訴人之上訴及其追加之訴暨假執行
    聲請均駁回。（二）如受不利之判決，願供擔保請准免為假
    執行。
二、上訴人起訴主張：訴外人吳亞敏（已過世）為上訴人壬○○
    、子○○、癸○○與被上訴人之母親，上訴人乙○○則為上
    訴人壬○○之配偶。上訴人因長年旅居國外，故將上訴人之
    國內財產委託吳亞敏代為管理，包括上訴人於誠泰商業銀行
    股份有限公司（下稱誠泰銀行）開立之帳戶，另授權吳亞敏
    代上訴人買賣操作股票。詎料，被上訴人戊○○、庚○○、
    己○○、丁○○之被繼承人丑○○（下稱丑○○）於吳亞敏
    於93年1月30日死亡後第一個工作日，即同年2月2日起，先
    後盜賣上訴人於國票綜合證券股份有限公司安和分公司（下
    稱國票公司）之股票，並盜領上訴人於新光銀行龍山分行帳
    戶（原誠泰銀行帳戶）內股票獲利及庫存現金餘額，或將銀
    行存摺、開戶印鑑章等交付被上訴人辛○○及丙○○，由其
    盜領上訴人銀行帳戶內之股票獲利，致上訴人受有財產上之
    損害。退言之，如認系爭登記在上訴人名下之財產及存款（
    下稱系爭財產）為吳亞敏之遺產，則上訴人壬○○、子○○
    、癸○○基於其為合法繼承人，依繼承回復請求權之規定，
    被上訴人自應將屬於上訴人壬○○、子○○、癸○○應繼分
    部分之財產返還。爰依侵權行為及不當得利、繼承回復請求
    權之法律關係，請求被上訴人丑○○、辛○○、丙○○應連
    帶給付上訴人癸○○42,064,137元、連帶給付上訴人壬○○
    25,496,801元、連帶給付上訴人子○○19,060,000元、連帶
    給付乙○○5,797,103元，及分別自起訴狀繕本送達之翌日
    起至清償日止，按年息5%計付之利息。並願供擔保，請求宣
    告假執行。
三、被上訴人戊○○、庚○○、辛○○、丙○○則以：
（一）系爭存款、股票非上訴人所有，並委託吳亞敏管理：
    1.上訴人於新光銀行龍山分行帳戶內之資金，經核對上訴人
      等四人之入出境記錄及系爭帳戶交易明細交叉比對，除癸
      ○○帳戶在其在國內期間，於86年6月15日有以「前日票
      據」存入1,5351,844元並於同日全數轉支股款外，系爭帳
      戶於上訴人在國內期間均無交易記錄。是上訴人無存款於
      系爭帳戶，吳亞敏自無從為上訴人管理而買進系爭股票。
    2.上訴人子○○與壬○○系爭帳戶，分別於84年11月8日及8
      5年1月29日開戶，惟子○○及壬○○當時均不在國內，參
      照當時財政部函令，開立個人帳戶原則上需由開戶人本人
      辦理，若因特殊情形則得委任或授權第三人代辦，金融機
      構對委任或授權事項應辦理徵信調查，上訴人壬○○、子
      ○○系爭帳戶非其所開立，又子○○、壬○○等於開戶時
      均在國外，無從徵信調查。購買系爭股票之劃撥帳戶，既
      非渠等開立，渠等主張系爭股票為渠等委託吳亞敏管理之
      財產，顯非事實。
    3.上訴人引用原審法院95年度自字第3號刑事判決，作為證
      明上訴人名下財產為上訴人所有之證據，惟該判決乃關於
      癸○○、子○○、壬○○與吳亞敏在台新銀行敦南分行帳
      戶內存款之判決，與本案「國票證券內之股票」、「新光
      銀行」帳戶之存款所有權歸屬不相關。
    4.依89年時之公司法，股份有限公司發行新股須印製實體股
      票，且記名股票應用股東本名，則實體發行之記名股票上
      會有原始股票所有人之姓名記載。查依據「緩課股票轉讓
      所得申報憑單」中可知，其上雖載明金豪證券股份有限公
      司為證券經紀商，然其已將全部營業及資產讓與國票公司
      ，故國票公司帳戶中買賣之股票所有人即丑○○，其將自
      己擁有之股票以代理人壬○○、癸○○之帳號賣出，所得
      款項亦進入代理人帳戶內，故新光銀行龍山分行之資金為
      丑○○所有，上訴人壬○○、癸○○等人僅為人頭帳戶。
（二）系爭存款、股票非吳亞敏之遺產，上訴人不得主張繼承回
      復請求權：
    1.吳亞敏之遺產稅為上訴人癸○○所申報繳納，然在癸○○
      親書之申報書中，並無提及系爭帳戶之存款及股票，故前
      開財產非吳亞敏之遺產。
    2.又依最高法院53年台上字第1928號判例要旨謂，繼承回復
      請求權之行使，需以他人否認為真正繼承人之資格或雖未
      否認真正繼承人資格但自行僭稱為繼承人者，為其權利成
      立要件，若他人未加以否認其繼承地位或未僭稱為真正繼
      承人，則真正繼承人不得主張民法第1146條請求返還系爭
      遺產。而丑○○及被上訴人辛○○為真正繼承人，亦未否
      認上訴人癸○○、子○○、壬○○之繼承地位，上訴人主
      張不符繼承回復請求權之要件，顯見上訴人請求被上訴人
      返還吳亞敏之遺產，實不足採。且繼承權為一概括之權利
      ，非存在各別特定遺產之上，故數繼承人對於已繼承取得
      之特定遺產，雖享有公同共有權，究不能對此特定遺產謂
      有繼承權，從而繼承人對於因繼承而取得之權利即係基於
      繼承權而取得之結果，要非繼承權本身，是倘對繼承權之
      有無有所爭執，自應以繼承權為標的，要與繼承之財產無
      涉。本件上訴人則係就個別之財產主張繼承權被侵害，不
      符繼承回復請求權之要件，顯無理由等語，資為抗辯。
四、兩造不爭執之事實：上訴人主張吳亞敏為上訴人壬○○、子
    ○○、癸○○與丑○○及被上訴人辛○○之母，上訴人乙○
    ○則為上訴人壬○○之配偶，而吳亞敏於93年1月30日過世
    ，丑○○領取上訴人名義下之國票證券安和分公司其在誠泰
    銀行帳戶內之股票出售款項等情。
五、本件爭點在於：（一）系爭存款、股票所有權究係上訴人所
    有？抑係吳亞敏之遺產？（二）若係吳亞敏之遺產，有無繼
    承回復請求權之適用？
（一）按當事人主張有利於己之事實者，就其事實有舉證之責任
      ，民事訴訟法第277條前段定有明文。民事訴訟如係由原
      告主張權利者，應先由原告負舉證之責，若原告先不能舉
      證，以證實自己主張之事實為真實，則被告就其抗辯事實
      即令不能舉證，或其所舉證據尚有疵累，亦應駁回原告之
      請求（最高法院17年上字第917號判例參照）。本件上訴
      人於先位請求主張系爭財產均屬上訴人所有，而託由已故
      之吳亞敏管理，自應先就該等事實之存在負舉證之責。經
      查，上訴人主張就系爭財產係屬上訴人所有而委託吳亞敏
      保管之事實，固據提出吳亞敏所訂立之買賣契約書、委託
      書以及吳亞敏保管家人印鑑章資料和原審法院95年度自字
      第3號刑事判決書等件為證，然查該等證據充其量僅可證
      明系爭財產確由吳亞敏所管理之事實，並無法推論出該財
      產即為上訴人所有而吳亞敏僅係代為管理之事實。且上訴
      人復無法提出上訴人名義下之帳戶究係由上訴人所擁有之
      何等資金匯入或處理，自難以前開事證認定上訴人主張之
      事實為真實。至於證人陳宏璋雖於原審審理時證稱：「…
      …吳女士有說子女帳戶的錢，都是子女自己的資金，他只
      是幫子女代為管理，掌握主導權。……」等語（見原審卷
      (一)第65頁），惟其對於兩造在台新銀行之帳戶，先稱「…
      吳女士有說子女帳戶的錢，都是子女自己的資金，他只是
      幫子女代為管理，掌握主導權。…」（見原審卷(一)第65頁
      ），又稱「在每個子女戶頭的錢，就是要給每個子女的。
      …」（見同上頁）已是前後不一，且基於原審法院95年度
      自字第3號刑事案件，95年6月9日另證稱兩造在台新銀行
      之帳戶，乃吳亞敏之理財帳戶，「…吳亞敏女士，前幾年
      丈夫過世，有一大筆遺產，我幫他規劃保險部分、債券、
      部分基金。…」等語（見原審卷(一)第68頁、112頁），對
      照前述不同之證詞，可知陳宏璋在不同案件對同一事情，
      為不同之陳述，再參諸上訴人自該等帳戶開立以來，大多
      時間均在國外，有內政部上訴人入出國日期證明書在卷可
      憑（見原審卷(一)第38-41頁），亦無法證明該帳戶內之買
      賣股票資金如何而來，自難憑證人陳宏璋前後不一之概括
      證述，即遽認系爭財產係屬於上訴人所有而委託吳亞敏管
      理。況證人陳宏璋亦不否認稱：吳亞敏女士未告訴伊系爭
      股票屬何人所有（見原審卷(一)第67頁），自不足以證明系
      爭股票屬於上訴人。至被上訴人戊○○、庚○○、辛○○
      、丙○○抗辯稱系爭財產係屬丑○○為買賣股票而借用上
      訴人等名義所設，雖亦有可疑之處，然而依前揭舉證責任
      說明，在上訴人（含乙○○）尚未證明系爭財產係屬上訴
      人所有而委託吳亞敏管理之事實前，就此部分亦應駁回上
      訴人之請求。又上訴人復主張在上訴人父親馬榮相86年9
      月24日過世前，其父馬榮相、其母吳亞敏均曾贈與上訴人
      財產，用以購買系爭股票，此即為資金之來源。然關於此
      生前贈與財產之事實，上訴人始終未曾提出任何證據證明
      ，是上訴人此部分之主張亦無可採。
（二）參以國票證券公司營業員卯○○於原審法院96年自字第4
      號96年10月4日審理庭證稱：「（問：你有無看過丑○○
      使用存摺及印章？）有時候會請我幫他寫取款條，寫好之
      後我再看他蓋章」，可見系爭帳戶股票買賣之管理操作者
      為丑○○。復依卯○○於同日所述：（癸○○、壬○○、
      子○○、乙○○這四個帳戶開完戶後存摺、印章交給何人
      ？）丑○○叫伊去找馬媽媽開戶，印章開完戶後伊等都是
      交給客人，當時丑○○及馬媽媽都在那邊，伊忘記是交給
      何人，至於存摺伊是交給馬媽媽…（自訴人癸○○、壬○
      ○、子○○、乙○○有無跟你下過單或買賣過股票？）沒
      有，（癸○○、壬○○、子○○、乙○○他們開完戶後，
      這麼多年來有無跟你查證過股票進出或金額的問題？）沒
      有等語（見本院卷(一)第484-488頁）。再參卯○○於97年7
      月17日之說明書，亦表示「上述客戶（指上訴人）完成開
      戶手續後，未曾查證股票進出，交易金額，亦未親自交易
      買賣。」（見本院卷(一)第482-483頁）。是以上訴人未以
      個人資金投入股票買賣，且在甫開戶後，即將該股票及銀
      行帳戶之存摺、印鑑等重要資料悉數交出，又從未親自透
      過該等帳戶進行股票交易，亦未詢問過該等帳戶股票交易
      情形，則上訴人開立該股票及銀行帳戶之目的，應係單純
      出借其名義供丑○○使用。另外，有關系爭帳戶辦理交易
      之使用情況，業經卯○○於原審法院96年自字第4號刑事
      案原審審理時證述：（剛才提到癸○○、壬○○、子○○
      、乙○○這幾個戶頭是何人使用？）是丑○○，（除了丑
      ○○外，有無其他人使用上述戶頭買賣股票？）有時候丑
      ○○不在，會交代馬媽媽幫他弄…（你剛才說丑○○不在
      時，會交代馬媽媽下單，你是如何知悉？）丑○○會交代
      我，（是否只有在丑○○交代的情況下，馬媽媽才可以下
      單？）是，（如果馬媽媽下單的情況，交割憑單交付何人
      ？）也是丑○○，（上訴人這幾個帳戶是如何交割？）都
      是到一品大廈找丑○○…（你的意思是否每天將交割憑單
      ，當面交給丑○○？）是…（交割有無發生過帳戶款項不
      足要補現金的情況？）會，（這時候要通知何人？）丑○
      ○…（這些帳戶這麼多年下來，有無發生違約事件？）沒
      有…（丑○○跟馬媽媽是否一起居住在一品大廈？）是…
      （是否丑○○跟你每天在下午收完盤就見面？）有成交才
      會碰面…（這段期間的交易，你主要是否與丑○○接觸？
      ）是…（所以你剛才提到偶爾是馬媽媽外，大部分都是丑
      ○○，有無跟其他人？）沒有等語（見本院卷(一)第487-50
      3頁）。再參卯○○97年7月17日說明書亦表示「有關癸○
      ○、壬○○、子○○、乙○○等人之受託買賣均係丑○○
      君、吳亞敏君平常以電話方式指示本人交易買賣，……成
      交後之交割作業亦由丑○○君、吳亞敏君完成。自交易以
      來，交割正常，期間亦曾發生過上述帳戶交割款項不足，
      客戶需補現金的情況，本人亦是通知丑○○君，而交易往
      來之交割憑單、文件等資料，本人亦交付丑○○君。」、
      「服務期間，吳老夫人亦曾告知過本人，渠等帳戶若有任
      何問題，直接洽詢丑○○。」等語（見原審卷(一)第482-48
      3頁）。顯見卯○○所述有關系爭帳戶之交易使用情況，
      均是由丑○○所使用。從而，依卯○○之97年7月17日說
      明書及原審法院96年自字第4號刑事案件96年10月4日之證
      詞可知，上訴人之系爭帳戶確實為丑○○所使用，上訴人
      自開戶後即將印章、存摺等重要資料全數交出，並授權他
      人使用。且上訴人未曾詢問交易情況或自行下單使用帳戶
      ，十多年來不曾爭執系爭帳戶開戶及授權情況，以及丑○
      ○多次領款之行為，上訴人之帳戶應係俗稱之人頭戶。卯
      ○○所述有關系爭帳戶之交易使用情況，均是由丑○○所
      使用，並無所謂矛盾情事。
（三）復依據「緩課股票轉讓所得申報憑單」（見原審卷(一)第20
      9-219頁）中可得知，在國票證券帳戶中買賣之股票所有
      人即為丑○○，而其用以賣出股票之帳戶非本人帳號，係
      代理人壬○○與癸○○之帳號。且丑○○以代理人壬○○
      、癸○○之帳號出售股票後所得之款項亦進入代理人帳戶
      當中。復依上訴人之代理人於原審法院96年自字第4號刑
      事案件審理時所述：「（開戶後自訴人（即本件上訴人癸
      ○○、壬○○、乙○○）授權給吳亞敏處理，股票的買賣
      及進出係何人處理？）是自訴人授權給吳亞敏處理，至於
      吳亞敏實際上是交由何人處理，自訴人不知道，因為吳亞
      敏老了，有可能到證券行或銀行，會叫丑○○、辛○○或
      其相關人士來處理」等語（見原審法院96年自字第4號刑
      事案卷四第4頁）。且上訴人亦自承長年居住在國外，有
      關國內財產事務均由吳亞敏處理等情。由上開證詞可知，
      上訴人癸○○、壬○○、乙○○就吳亞敏與丑○○間就本
      件股票及銀行帳戶約定使用情況為何並不確知。且上訴人
      長年旅居美國，並未存入任何款項，亦無匯款回國之紀錄
      。
（四）查與本件相關之本院96年度重上字第329號民事判決中，
      理由六、（一）4、中記載：上訴人子○○證稱：「（當
      初遺產怎麼分是由你母親處理？）是的。我母親一手處理
      ，我沒有過問。」、「（遺產有沒有用過？）沒有。…所
      有帳戶都是我母親開的，他有跟我說在誰的名下的財產就
      是誰的，他說等他規劃好再整個給我們，但是我們也可以
      自行提出，但是因為我沒有需要，所以也沒有提出，後來
      他沒有規劃好就過世了。」依上訴人子○○上開證詞所述
      ，吳亞敏生前曾說「等他規劃好再整個給我們」、「後來
      他沒有規劃好就過世了」等語（見本院卷(二)第197-198頁
      ），顯然其意亦係指吳亞敏承諾以各子女名義之財產分配
      或贈與該子女，僅係就未來所為之規劃而已，且在吳亞敏
      辭世之前，其規劃並未實現，至為明顯。由此足見上訴人
      主張吳亞敏生前即將系爭股票及系爭帳戶內之款項贈與上
      訴人，其已取得股票及帳戶存款之權利等語，並非事實。
      綜上，被上訴人主張：系爭存款、股票所有權非屬上訴人
      所有，上訴人僅為人頭等情，堪為真實。
（五）關於本件系爭存款、股票所有權是否為吳亞敏之遺產？
      查上訴人主張系爭財產為吳亞敏之遺產，則上訴人應就此
      事實負舉證之責，惟渠等迄今無法證明系爭財產為吳亞敏
      之遺產，上訴人一再強調系爭帳戶交易紀錄、資金流動等
      細節資料及其他帳戶使用狀況，均與本件爭點無涉。況依
      上訴人於另案請求分割共有物之訴（台北地方法院96年度
      訴字第1695號）中亦主張繼承人已就吳亞敏全部遺產為協
      議之分割（見原審卷(二)第254-255頁），然查，系爭帳戶
      並非其所謂已經協議分割之範圍，顯見上訴人自認系爭帳
      戶之財產並非吳亞敏之遺產，從而系爭帳戶之財產並非吳
      亞敏之遺產，應堪認定。又馬榮相死亡前，系爭癸○○、
      子○○及子○○帳戶早已開立使用，則此等帳戶，自非為
      繼承馬榮相遺產及受贈吳亞敏財產所開立，且核閱卷附馬
      榮相及吳亞敏之遺產稅繳納證明書，與其顯示之遺產明細
      ，及馬榮相遺產之分割協議書（見原審外放證物），亦無
      任何系爭帳戶之存款及股票。從而，被上訴人主張系爭存
      款、股票所有權非屬吳亞敏之遺產等情，堪信為真。上訴
      人或主張系爭帳戶之資金來源為馬榮相及吳亞敏之遺產云
      云，亦不足採；上訴人或主張系爭帳戶之資金來源為吳亞
      敏之贈與亦未舉證，以實其說，尚非可採。
六、系爭存款、股票非吳亞敏之遺產，退而言之，縱為遺產，上
    訴人亦不得主張繼承回復請求權。
（一）按繼承回復請求權，係指正當繼承人，請求確認其繼承資
      格，及回覆繼承標的之權利而言。此項請求權，應以與其
      繼承爭執資格之表見繼承人為對象，向之訴請回復，始有
      民法第1146條第2項之適用（最高法院53年台上字第1928
      號判例要旨參照）。
（二）由上開實務見解可知，民法第1146條繼承回復請求權之行
      使，須以他人否認真正繼承人之資格或雖未否認真正繼承
      人資格但自行僭稱為繼承人者，為其權利成立要件，若他
      人未加否認其繼承地位或未僭稱為真正繼承人者，則無該
      條之適用。本件縱認系爭財產屬吳亞敏之遺產（被上訴人
      否認），因本件並未涉及繼承人資格之爭議，自無民法第
      1146條之適用。至於上訴人乙○○並非繼承人，更無繼承
      回復請求權之適用。從而，上訴人之備位聲明顯無理由。
七、綜上所述，上訴人主張系爭財產為上訴人所有，遭被上訴人
    侵害，依據不當得利及侵權行為之法律關係，請求先位聲明
    ：(一)原判決廢棄。(二)被上訴人應連帶給付上訴人癸○○42,0
    64,137元、連帶給付上訴人壬○○25,496,801元、連帶給付
    上訴人子○○19,060,000元、連帶給付乙○○5,797,103元
    ，及分別自起訴狀繕本送達之翌日起至清償日止，按年息5%
    計付之利息。(三)願供擔保，請准宣告假執行，為無理由，應
    予駁回。又上訴人主張如認系爭財產為吳亞敏之遺產，則上
    訴人壬○○、子○○、癸○○基於其為合法繼承人，依繼承
    回復請求權之規定，請求被上訴人應連帶給付上訴人如上訴
    之備位聲明所示，為無理由，亦應予駁回。原審就先位聲明
    為上訴人敗訴之判決，並無不合；上訴意旨指摘原判決不當
    ，求予廢棄改判，為無理由。又上訴人追加之訴為無理由，
    亦應駁回。至該追加部分，假執行之聲請，亦失所附麗，應
    併予駁回。
八、兩造其餘之攻擊或防禦方法及未經援用之證據，經本院斟酌
    後，認為均不足以影響本判決之結果，無逐一詳予論駁之必
    要。至上訴人聲請傳訊證人卯○○、甲○○等亦無必要，不
    予傳訊，併此敘明。
九、據上論結，本件上訴為無理由，追加之訴，亦無理由。依民
    事訴訟法第449條第1項、第78條，判決如主文。
中    華    民    國    98    年    11    月    3    日
                    民事第八庭
                        審判長法  官  劉勝吉
                              法  官  連正義
                              法  官  蘇芹英
正本係照原本作成。
如不服本判決，應於收受送達後20日內向本院提出上訴書狀，其
未表明上訴理由者，應於提出上訴後20日內向本院補提理由書狀
（均須按他造當事人之人數附繕本）上訴時應提出委任律師或具
有律師資格之人之委任狀；委任有律師資格者，另應附具律師資
格證書及釋明委任人與受任人有民事訴訟法第466條之1第1項但
書或第2項（詳附註）所定關係之釋明文書影本。
中    華    民    國    98    年    11    月    4     日
                              書記官  鐘秀娥
附註：
民事訴訟法第466條之1（第1項、第2項）：
對於第二審判決上訴，上訴人應委任律師為訴訟代理人。但上訴
人或其他法定代理人具有律師資格者，不在此限。
上訴人之配偶、三親等內之血親、二親等內之姻親，或上訴人為
法人、中央或地方機關時，其所屬專任人員具有律師資格並經法
院認為適當者，亦得為第三審訴訟代理人。

司法院資訊處製作；財團法人民間司法改革基金會備份。
